【裁判字號】    89,訴,48
【裁判日期】    890703
【裁判案由】    違反藥事法
【裁判全文】
臺灣臺北地方法院刑事判決                            八十九年度訴字第四八號
    公  訴  人  臺灣臺北地方法院檢察署檢察官
    被      告  甲○○
    選任辯護人  高進發
右列被告因違反藥事法等案件，經檢察官提起公訴（八十八年度偵字第一五九九四號
），本院判決如左：
    主      文
甲○○共同連續製造偽藥，處有期徒刑壹年陸月；緩刑伍年，緩刑期內付保護管束。
扣案「男壯士嚇嚇叫」貳盒（每盒內含「男壯士能量噴液」、「男壯士量能霜」各壹
瓶及使用說明書壹份）均沒收。
    事      實
一、甲○○係設於台北市○○路○段四四八號四樓利吉洋股份有限公司（下稱利吉洋
    公司）負責人，明知未經核准不得擅自製造藥品及明知利吉洋公司登記營業項目
    不含藥品製造及販賣，竟自民國（下同）八十七年六月間起，與已成年之王至誠
    （由檢察官另案偵辦）共同基於經營登記範圍以外之製造及販賣偽藥之概括犯意
    聯絡，以利吉洋公司名義並提供處方、原料及容器（即瓶子），委由台中縣大甲
    鎮○○路三二之二號欣蘭化工股份有限公司（下稱欣蘭化工公司）充填及包裝，
    製造「男壯士能量噴液」及「男壯士量能霜」，欣蘭化工公司負責人吳風及廠長
    吳榮斌不知利吉洋公司委託代為充填及包裝之產品，係未經核准之藥品，在不知
    情下，代為製造「男壯士能量噴液」及「男壯士量能霜」之瓶裝偽藥，並送回利
    吉洋公司；利吉洋公司收到欣蘭化工公司代為製造之瓶裝「男壯士能量噴液」及
    「男壯士量能霜」後，另自行印製「男壯士嚇嚇叫」外盒（每盒可容納「男壯士
    能量噴液」及「男壯士量能霜」各一瓶），及使用說明書（成分載明：含有大金
    櫻子、陽起石、淫羊霍、附子等十一種藥品，療效載明：陽萎、早洩、大小便滑
    精、經常性遺精等），並將「男壯士能量噴液」、「男壯士量能霜」及使用說明
    書均合併包裝在自行印製之「男壯士嚇嚇叫」外盒內；再交付予關係企業利沼企
    業社（負責人王至誠）對外販賣銷售。嗣於八十八年五月五、六日，彰化縣、嘉
    義縣衛生局先後在彰化市○○路○段十九號真善美電視購買頻道、嘉義縣大林鎮
    ○○路九七號嘉義愛快流行生活百貨查獲，並扣得「男壯士嚇嚇叫」貳盒（每盒
    內含「男壯士能量噴液」及「男壯士量能霜」各一瓶及使用說明書一份）。
二、案經台中縣政府移送台灣台中地方法院檢察署後，由該署呈准台灣高等院檢察署
    令轉臺灣臺北地方法院檢察署檢察官偵查起訴。
    理      由
一、訊據被告甲○○坦承係設於台北市○○路○段四四八號四樓利吉洋公司負責人，
    知曉利吉洋公司登記營業項目不含藥品製造及販賣，曾以利吉洋公司名義並提供
    原料及容器（即瓶子），委由台中縣大甲鎮○○路三二之二號欣蘭化工公司充填
    及包裝，製造「男壯士能量噴液」及「男壯士量能霜」；另自行印製「男壯士嚇
    嚇叫」外盒及使用說明書，將「男壯士能量噴液」、「男壯士量能霜」及使用說
    明書均合併包裝在自行印製「男壯士嚇嚇叫」外盒內；再對外販賣銷售；惟矢口
    否認右揭違反公司法及藥事法之犯行，辯稱：「男壯士能量噴液」及「男壯士量
    能霜」係化妝品云云；然本院查扣案之「男壯士能量噴液」及「男壯士量能霜」
    送鑑結果係屬偽藥，此有行政院衛生署中醫藥委員會八十九年四月廿七日衛中會
    藥字第八九００三九五六號函在卷可查；第查被告自行印製之使用說明書，其成
    分載明：含有大金櫻子、陽起石、淫羊霍、附子等藥品，其療效載明：陽萎、早
    洩、大小便滑精、經常性遺精等；另查被告委由欣蘭化工公司充填及包裝，製造
    「男壯士能量噴液」及「男壯士量能霜」，並據欣蘭化工公司廠長吳榮斌於警訊
    時供述甚詳；再查被告與利沼企業社負責人王至誠共同製造及販賣「男壯士能量
    噴液」及「男壯士量能霜」等情，亦據王至誠於警訊時供述甚明；此外，有利吉
    洋公司查詢表一份、彰化縣及衛生局藥物檢查現場紀錄表二份等附卷可稽，暨有
    「男壯士嚇嚇叫」貳盒（每盒內含「男壯士能量噴液」及「男壯士量能霜」各一
    瓶及使用說明書一份）扣案可查；事證明確，渠所辯：扣案「男壯士能量噴液」
    及「男壯士量能霜」係化妝品云云，係卸責之詞，不足採信。綜上所述，本件事
    證已明，被告違反公司法及藥事法犯行，均堪以認定。
二、按藥品，未經核准，擅自製造者，為偽藥，藥事法第二十條第一款定有明文。被
    告甲○○經營利吉洋公司，明知未經核准不得擅自製造藥品及明知利吉洋公司登
    記營業項目不含藥品製造及販賣，竟與王至誠共同未經核准擅自製造「男壯士能
    量噴液」及「男壯士量能霜」販售他人，核其所為係犯藥事法第八十二條第一項
    之製造偽藥罪、同法第八十三條第一項之販賣偽藥罪及違反公司法第十五條第三
    項經營登記範圍以外之業務罪；被告甲○○與王至誠二人間，所犯上開三罪，有
    犯意聯絡及行為分擔，均為共同正犯；其所犯上開製造偽藥罪及販賣偽藥罪之行
    為，時間緊接，所犯皆係構成要件相同之罪，顯均係基於概括犯意為之，均為連
    續犯應依刑法第五十六條之規定分別論以一罪，並均加重其刑。查被告經營登記
    範圍以外之製造偽藥及販賣偽藥業務，其製造偽藥之目的又在供販賣之用，所犯
    上開三罪間，有方法結果之牽連關係，應從一重之製造偽藥罪論處。又製造偽藥
    之犯罪性質或結果，並不當然含有販賣偽藥罪之成立，二者間復無高低度之吸收
    關係，公訴意旨認為係當然結果之吸收關係，容有誤會，併此敘明；爰審酌被告
    任公司負責人不思正派經營，竟製造及販賣未經許可之偽藥，對大眾身體健康妨
    害甚鉅，暨其犯罪動機、目的、手段等一切情狀，量處如主文所示之刑。末查被
    告未曾受有期徒刑以上刑之宣告，有台灣高等法院檢察署刑案記錄簡覆表附卷可
    參，此次失慮未周而為本件犯行，犯後雖因害怕受刑事訴追而未坦承全部犯行，
    惟其經此刑事訴追之教訓，當知警惕，足認無再犯之虞，本院因認對被告所為刑
    之宣告，以暫不執行為適當，爰併予宣告緩刑五年，以啟自新，以免短期自由刑
    可能帶來之流弊。惟為確實，使其有正確之法律觀念並提供必要之協助及督促，
    爰併依法宣告緩刑期內付保護管束，俾由地方法院檢察署之觀護人予以適當之督
    促，並發揮附條件緩刑制度之立意及避免短期自由刑執行所肇致之弊端。
三、扣案「男壯士嚇嚇叫」貳盒（每盒內含「男壯士能量噴液」及「男壯士量能霜」
    各壹瓶），係被告所有（因放在真善美電視購買頻道及嘉義愛快流行生活百貨內
    僅係寄賣），且供犯罪所用之物，應依刑法第三十八條第一項第二款宣告沒收。
四、有關被告經營登記範圍以外業務之犯行，雖未經檢察官提起公訴，然此與已起訴
    部分具有方法結果關係，而為起訴效力所及，本院自應併予審究，合先敘明。
五、利吉洋公司因其負責人執行職務，違反藥事法規定，涉犯藥事法第八十七條規定
    之犯行，宜由檢察官另行處理，併此敘明。
據上論斷，應依刑事訴訟法第二百九十九條第一項前段、藥事法第八十二條第一項、
第八十三條第一項，公司法第十五條第三項，刑法第十一條前段、第二十八條、第五
十六條、第五十五條、第七十四條第一款、第九十三條第一項、第三十八條第一項第
二款，判決如主文。
本案經檢察官劉雪惠到庭執行職務
中      華    民    國      八十九      年      七       月      三     日
                                      臺灣臺北地方法院刑事第六庭
                                          法  官  梁耀鑌
右正本證明與原本無異。
如不服本判決，應於判決送達後十日內，向本院提出上訴狀。
                  書記官  呂淑芳
中      華    民    國      八十九      年      七       月      五     日
附錄本案所犯法條全文
藥事法第八十二條
製造或輸入偽藥或禁藥者，處七年以下有期徒刑，得併科新台幣十五萬元以下罰金。
犯前項之罪，因而致人於死者，處無期徒刑或七年以上有期徒刑，致重傷者，處三年
以上十年以下有期徒刑。
第一項之未遂犯罰之。
藥事法第八十三條
明知為偽藥或禁藥，而販賣、供應、調劑、運送、寄藏、牙保、轉讓或意圖販賣而陳
列者，處五年以下有期徒刑，得併科新台幣十萬元以下罰金。犯前項之罪，因而致人
於死者，處七年以上有期徒刑，致重傷者，處一年以上七年以下有期徒刑。因過失犯
第一項之罪者，處一年以下有期徒刑、拘役或新台幣十萬元以下罰金。第一項之未遂
犯罰之。                                                              洪８
公司法第十五條
一、公司不得經營登記範圍以外之業務。
二、公司之資金，除因公司間業務交易行為有融通資金之必要者外，不得貸與股東或
    任何他人。
三、公司負責人違反前二項規定時，各處一年以下有期徒刑、拘役或科或併科新台幣
    十五萬元以下罰金，並賠償公司因此所受之損害。


司法院資訊處製作；財團法人民間司法改革基金會備份。
